【裁判字號】    99,台上,1585
【裁判日期】    990318
【裁判案由】    違反毒品危害防制條例
【裁判全文】
最高法院刑事判決            九十九年度台上字第一五八五號
上  訴  人  甲○○
選任辯護人  張孟茹律師
上  訴  人  乙○○
上列上訴人等因違反毒品危害防制條例案件，不服台灣高等法院
中華民國九十八年十二月十七日第二審判決（九十八年度上重訴
字第四四號，起訴案號：台灣桃園地方法院檢察署九十七年度偵
字第一七二八三號），提起上訴，本院判決如下：
    主  文
原判決撤銷，發回台灣高等法院。
    理  由
本件原判決撤銷第一審所為科刑之判決，改判仍均論處上訴人甲
○○、乙○○二人共同運輸第一級毒品罪刑。固非無見。
惟查：（一）、上訴人二人就證人蕭坤銘係經由甲○○介紹，始
結識乙○○，而蕭坤銘前往泰國，乃乙○○為其代辦出國之證照
、機票及食宿等相關手續，且出國當天，亦由乙○○駕車附載其
前往機場等情，固均一致供承不諱，然均否認有共同運輸第一級
毒品海洛因之犯行，甲○○辯稱其僅介紹蕭坤銘結識乙○○，俾
蕭坤銘爭取乙○○所屬公司提供免費招待出國旅遊機會，至後續
詳情如何，其未參與，不得而知等語，乙○○則辯謂其僅經甲○
○介紹，為將前往泰國之蕭坤銘代辦出國手續，及應甲○○之要
求，於蕭坤銘出國當天，駕車搭載彼等前往機場，並未參與本件
運輸海洛因犯行云云。則上訴人二人已分別自承之上開介紹、代
辦出國手續與載送等行為，無一屬私運海洛因進口之犯罪構成要
件行為，原判決對彼等論以該等犯罪之共同正犯，自應就彼等如
何與本件其他運輸海洛因之張慧源、周景祥及蕭坤銘等人有共同
犯意聯絡或有何其他參與該犯罪構成要件之行為，詳為論述。乃
原判決除將第一審判決逐次臚列蕭坤銘自警詢以迄原審歷次證言
之內容，仍照錄於理由內（參見原判決第十頁倒數第六行至第二
十四頁倒數第四行），及對甲○○上開辯解，以蕭坤銘供證中所
言及之「阿德」，即指甲○○等語，因認純屬卸責，予以指駁外
，如何資為認定上訴人二人共同犯有本件私運海洛因進口行為之
證據，為必要之論述，就乙○○所辯上情，是否堪予採信，尤未
置一詞，俱有判決理由不備之違法。（二）、當事人聲請調查之
證據，若於待證事實確有重要關係，又非不易調查或不能調查者
，則為明瞭案情起見，自應踐行調查之程序，否則，即屬審判期
日應調查之證據未予調查之違失。依原判決援引為論罪科刑基礎
之蕭坤銘於民國九十五年十二月二十六日警詢之供述，係稱其行
李內遭查扣之海洛因，乃綽號「阿德」之男子囑其前往泰國攜回
台灣，查獲當天，在泰國，二名台灣人交付其海洛因時，亦告知
該海洛因應交予「阿德」等語，且就其所指「阿德」其人，先謂
因「阿德」要求其前往泰國攜帶逃稅商品至台灣，其乃將證件交
由「阿德」代辦護照、機票，前往泰國當天，亦由「阿德」駕車
載送其至機場，並交付機票、護照及零用金等語，繼又稱「阿德
」係於西門町經友人「阿州」介紹所認識云云，然為蕭坤銘代辦
出國手續及駕車載送其至機場之人乃乙○○，業為乙○○所是認
，而蕭坤銘於第一審則指認甲○○照片，謂甲○○係經友人阿州
介紹認識，是蕭坤銘上開警詢之供述所指「阿德」，究係甲○○
或乙○○，似前後不一，實情如何，尚欠明瞭。甲○○於原審已
當庭並由其辯護人具狀聲請傳訊證人許福恩，欲證明蕭坤銘平日
與其相處，均直呼其為「原德」並非阿德。乃原判決未遑依其聲
請傳訊許福恩，亦未說明不予調查之理由，更未綜合蕭坤銘自警
詢以迄法院審理歷次供述內容，詳為比對、勾稽，並就其中不相
一致之處說明取捨、判斷之理由，徒臚列蕭坤銘歷次供述，即逕
以其所述前後均屬一致，且謂其上開警詢供述已界定阿德即係在
西門町經「阿州」介紹認識之人，而遽為不利於甲○○之判斷，
非但證據調查職責猶嫌未盡，抑且理由不備。（三）、凡採為判
決基礎之證據資料，必須經過調查程序，而顯出於審判庭，始與
直接審理主義相符合，否則其所踐行之訴訟程序，即屬違背法令
。又卷宗內文書可為證據者，應向被告宣讀或告以要旨，證物應
提示被告，令其辨認，為刑事訴訟法第一百六十五條第一項所明
定。原判決依憑卷附甲○○使用之0000000000號行動
電話通聯紀錄所載該電話與蕭坤銘使用之0000000000
號行動電話通話情形，認蕭坤銘所述如何與甲○○聯繫之情節，
確屬實在，而併採為對甲○○論罪證據之一（見原判決第三十九
頁第十七至二十行）。然遍查其理由，就蕭坤銘所為與甲○○聯
繫情節之供述具體內容為何，卻無一語敘及，致無從為此部分論
述當否之判斷，已顯有未合，且於審判期日，亦未提示該通聯紀
錄或告以該紀錄之要旨，予甲○○閱覽、辯解之機會，亦有違背
直接審理原則及應於審判期日調查之證據未予調查等違法。以上
，或為上訴意旨所指摘，或係本院得依職權調查之事項。原判決
上述之違背法令影響於事實之確定，本院無可據以為裁判，應認
原判決有發回更審之原因。
據上論結，應依刑事訴訟法第三百九十七條、第四百零一條，判
決如主文。
中    華    民    國  九十九  年    三    月   十八   日
                      最高法院刑事第四庭
                          審判長法官  張  淳  淙
                                法官  劉  介  民
                                法官  蔡  彩  貞
                                法官  陳  世  雄
                                法官  魏  新  和
本件正本證明與原本無異
                                      書  記  官
中    華    民    國  九十九  年    三    月  二十六  日
                                                      Ｅ

司法院資訊處製作；財團法人民間司法改革基金會備份。
